【裁判字號】    90,訴,30
【裁判日期】    900531
【裁判案由】    毒品危害防制條例
【裁判全文】
臺灣板橋地方法院刑事判決                              九十年度訴字第三號
    公  訴  人  臺灣板橋地方法院檢察署檢察官
    被      告  丁○○
    指定辯護人  甲○公設辯護人
右列被告因毒品危害防制條例案件，經檢察官提起公訴 (八十九年度偵字第一七五八
三號)，甲○判決如左：
    主  文
丁○○無罪。
    理  由
一、公訴意旨略以：被告丁○○（綽號小陳）與真實姓名年籍不詳、綽號「阿明」之
    成年男子，共同意圖牟利，並基於概括之犯意，自民國（下同）八十九年八月間
    起，連續販賣第一級毒品海洛因與丙○○，交易地點均在臺北縣三重市臺北橋下
    。嗣於八十九年九月十四日，丙○○與「阿明」聯絡，表示購買海洛因，並相約
    於當日晚間七時許，在臺北縣三重市忠孝橋下交易。當日晚間九時許，即由被告
    攜帶海洛因二包（驗餘淨重三．一公克）至上開地點，並手持第一級毒品海洛因
    準備與丙○○交易之際，埋伏在場之警察隨即出面表明身分，被告見狀立即轉身
    逃逸，並將手中之第一級毒品海洛因丟棄在地，經警現場逮捕，並扣得上揭第一
    級毒品海洛因二包。因認被告涉犯毒品危害防制條例第四條第一項之販賣第一級
    毒品罪。
二、按犯罪事實應依證據認定之，無證據不得推定其犯罪事實；又不能證明被告犯罪
    者，應諭知無罪之判決；刑事訴訟法第一百五十四條、第三百零一條第一項分別
    定有明文。又犯罪事實之認定，應憑真實之證據，倘證據是否真實尚欠明確，自
    難以擬制推測之方法，為其判斷之基礎；而認定犯罪事實之證據係指足以認定被
    告確有犯罪行為之積極證據而言，該項證據自須適合於被告犯罪事實之認定，始
    得採為斷罪資料，最高法院五十三年著有臺上字第六五六號、二十九年上字第三
    一０五號判例。且刑事訴訟上證明之資料，無論其為直接或間接證據，均須達於
    通常一般之人均不致有所懷疑，而得確信其為真實之程度，始得據為有罪之認定
    ，若其關於被告是否犯罪之證明未能達此程度，而有合理懷疑之存在，致使無從
    形成有罪之確信，根據「罪證有疑，利於被告」之證據法則，即不得遽為不利被
    告之認定，亦有最高法院七十六年度臺上字第四九八六號判例可稽。其以情況證
    據（即間接證據）斷罪時，尤須基於該證據在直接關係上所可證明之他項情況事
    實，本乎推理作用足以確證被告有罪，方為合法，不得徒憑主觀上之推想，將一
    般經驗上有利被告之其他合理情況逕予排除，此觀諸最高法院三十二年上字第六
    十七號判例意旨亦甚彰明。而認定犯罪事實應依證據，為刑事訴訟法所明定，故
    被告否認犯罪事實之辯解，縱屬不能成立，仍非有積極證據足以證明其犯罪行為
    ，不能遽為有罪之認定，最高法院三十年上字第一八三一號判明亦明揭此旨。
三、公訴人認被告涉嫌販賣第一級毒品海洛因，無非係以被告辯解前後不一，證人丙○○、承辦警察乙○○及扣案之海洛因二包為據。然訊據被告堅決否認有何販賣
    第一級毒品海洛因之犯行，辯稱：渠當日見到證人丙○○的車輛，想和他打招呼
    ，不料即為不詳之人壓制在地上，扣案之第一級毒品海洛因亦非渠所持有等語。
    經查：
（一）、證人丙○○雖於警訊時證言：被告與綽號「阿明」一起販賣第一級毒品海洛
        因，綽號為「小陳」，伊曾在八十九年八、九月中，以新臺幣（下同）一萬
        七千元之代價，至少有五次以上在同樣地點向被告購得海洛因云云（詳參偵
        查卷第八頁反面八十九年九月十四日警訊筆錄）；惟其於八十九年九月二十
        一日經檢察官諭令與被告隔離訊問時證稱：「我都向阿明買的，並未向丁○○買過，我並未說向丁○○買，是警察自己寫」、「我沒有說他與阿明一起
        販毒，只是說看過丁○○與阿明坐同一部車」、「當天我和警察到三重忠孝
        橋下，我打行動電話，是阿明接，我說要向他拿東西，以前都是如此說，過
        了半小時丁○○就現了，陳主動與我打招呼，警察以為他是阿明，就抓他起
        來」（詳參偵查卷第三十四頁反面、第三十五頁八十九年九月二十一日訊問
        筆錄）；嗣於甲○調查時證述：「我是跟警察講海洛因是跟阿明買的，我還
        有帶警察去找阿明，我先打行動電話與阿明聯絡，約在忠孝橋下，在電話中
        有跟阿明說要買海洛因，要買一錢，價格是一萬五，因為丁○○看到我，過
        來向我打招呼，警察以為他是阿明，就把他抓起來，我都稱丁○○為建呈」
        、「．．．我也沒有說向丁○○買海洛因」（甲○九十年二月二十一日訊問
     筆錄）。因此，證人丙○○除在警訊筆錄上記載有指證被告販賣海洛因外，
        其於檢察官與甲○調查時均改稱未曾向被告購買第一級毒品海洛因；且證人
        俊廷於警訊筆錄上記載於八十九年八、九月間，至少五次以上向被告海洛因
        部分，並無其他證據佐證；而證人丙○○於八十九年九月十四日為警查獲後
        ，配合警方供出上游後，與其聯絡販賣毒品價格、地點、重量之人，無法確
        認為被告，此據證人丙○○、承辦警察戊○○到庭證述綦詳（有關證人戊○○部分，詳參甲○九十年一月十六日訊問筆錄），因此，堪認證人丙○○之
        指證有瑕疵，無足可採。
（二）、又扣案之粉末二包，經送法務部調查局以化學呈色法、氣相層析質譜儀分析
        法檢驗結果，認均含第一級毒品海洛因成分，驗餘淨重合計為三．一公克，
        此有該局八十九年十月二十五日（八九）陸（一）000000000號鑑
        定通知書一件附卷可稽。雖承辦警察乙○○、戊○○均證稱：被告為警查獲
        時，手上持有扣案之第一級毒品海洛因二包等語（詳參偵查卷第四十九頁反
        面八十九年十一月三十日訊問筆錄、甲○九十年一月十六日訊問筆錄）；然
 而，縱扣案之第一級毒品海洛因二包確為被告持有之物，以被告自八十三年
        起即有多次違反肅清煙毒條例前科，且其在警局採集之尿液經送臺北市立療
        養院檢驗結果，亦呈嗎啡及安非他命陽性反應，此有該院八十九年九月十八
        日煙毒尿液檢驗報告書一件在卷可憑。自難以被告持有第一級毒品海洛因，
        遽論其涉犯販賣第一級毒品海洛因之犯行。
（三）、至證人乙○○雖於檢察官訊問時證言：警方先查獲證人丙○○後，證人丙○○配合誘出販賣毒品上游，當日晚間七時許，有二位警察在證人丙○○的車
        上，伊在附近另一部車內，被告走路過來，並要證人丙○○搖下車窗，且手
        上拿二包海洛因，於是戊○○喊警察，被告轉身就跑，為警制服，被告並將
        手上二包海洛因丟在地下等語（詳參偵查卷第四十九頁反面八十九年十一月
        三十日訊問筆錄）；且證人戊○○到庭證言：「我們先抓到丙○○，他供出
        毒品上游，丙○○在電話中說要東西，地點、份量都跟上次一樣，到了之後
        再打電話，對方是誰我們並不清楚，丙○○打完電話後有告訴我們，他的上
        游叫小胖，小胖不一定會親自出面，有時會叫小陳，小陳戴眼鏡身材瘦小、
        年約三十餘歲男子。我們抵達忠孝橋後叫丙○○打電話說我們己到了，我當
        時跟另外二名同事在丙○○車上，我負責開車，另外二名同事押著丙○○在
        後座，不久被告丁○○從巷內走出，左顧右盼且他準備上右前座，我以為他
        要逃走，所以我就跳來想抓他，結果被證人乙○○抓到，他被我們抓到同時
        將手中的海洛因往路邊的牆上丟，海洛因從牆上滑下來，我們正好把海洛因
        撿起來」（詳參甲○九十年一月十六日訊問筆錄）。惟就證人乙○○、戊○○所言，無從確知被告接近證人丙○○車輛之用意為何；且扣案之第一級毒
        品海洛因是否正如證人丙○○與「阿明」或「小胖」聯絡購買第一級毒品海
        洛因之重量，亦無積極證據足以佐證。自不得以證人乙○○、戊○○之證言
        ，推論被告有與阿明或小胖共同販賣第一級毒品海洛因之犯行。又被告雖於
        警訊及檢察官初訊時辯稱：當日至臺北縣三重市忠孝橋下係向綽號「阿財」
        購買第一級毒品海洛因；嗣於檢察官複訊時改稱：當日係去送貨云云。然揆
        諸前揭最高法院三十年上字第一八三一號判例，猶不得其被告辯解不可採，
        反證被告犯罪。此外，甲○復查無其他積極證據足認被告有何公訴人指訴之
        販賣第一級毒品海洛因之犯行，既不能證明被告犯罪，自應為其無罪之諭知
        。
據上論斷，應依刑事訴訟法第三百零一條第一項，判決如主文。
本案經檢察官蔡宏展到庭執行職務
中    華    民    國      九十        年      五      月    三十一    日
                                      臺灣板橋地方法院刑事第二庭
                                          法  官  高    玉    舜
右正本證明與原本無異。
如不服本判決，應於判決送達後十日內，向甲○提出上訴狀。
                                          書記官   田    世    杰
中    華    民    國      九十        年      五      月    三十一    日


司法院資訊處製作；財團法人民間司法改革基金會備份。
